【裁判字號】    90,上易,923
【裁判日期】    900626
【裁判案由】    妨害名譽
【裁判全文】
臺灣高等法院刑事判決                              九十年度上易字第九二三號
   上  訴  人  臺灣臺北地方法院檢察署檢察官
   上  訴  人
   即  被  告  甲○○
右上訴人因被告妨害名譽案件，不服臺灣臺北地方法院八十八年度易字第二三六五號
，中華民國九十年一月九日第一審判決，提起上訴，本院判決如左：
    主  文
上訴駁回。
    事實及理由
一、本案經本院審理結果，認第一審判決以被告犯刑法第三百十條第二項之罪，判處
    被告拘役伍拾日，並諭知易科罰金的折算標準，認事用法與量刑均無不當，應予
    維持，除就傳真時間、收受傳真機號碼及收受地點補正如下述二、外，餘均引用
    附件第一審判決書記載之事實、證據及理由。
二、原審判決事實一、（二）、（五）之傳真（以下簡稱編號（二）、（五）傳真）
    ，其傳送時間均為民國八十七年十一月二十八日，原審判決誤載為八十七年十一
    月六日及八十八年四月二十七日，應予補正。又上二傳真及原審判決事實一、（
    四）之傳真，係傳送至桃園縣蘆竹鄉○○路○段三七六號六樓即長榮航空股份有
    限公司（以下簡稱長榮公司）「航員報到中心」，由該中心所屬之000000
    0傳真機收受，亦應補充。此外，有關傳真至臺灣銀行臺中分行辦公室之傳真，
    均係由該分行之（０四）0000000傳真機收受，亦併補充。
三、檢察官循告訴人之請求上訴，略以：告訴人丁○○因被告之誹謗而失去晉升機會
    ，另一告訴人乙○○○因而精神虛弱並患有失眠症；原審僅判決被告拘役伍拾日
    ，量刑過輕。上訴人即被告甲○○亦上訴，辯稱﹕
（一）被告並未將原審判決事實欄所載編號（二）、（四）之文件傳真到空服員報到
      處，編號（五）之文件，則係傳真至長榮公司之張榮發辦公室。
（二）被告於傳真紙上均載明收件者姓名，且已在信尾簽名；於傳真當時不但依公司
      指示傳真並以電話交待對方公司應將傳真交給收件人；且傳真文件只有幾件，
      並非大量，長榮與台銀均是業務繁忙之單位，一般人不至於主動接收，其無散
      布於眾之意圖及行為。
（三）傳真內容屬家書性質，且伊當時因丁○○行蹤不明，無其他管道才選擇傳真的
      方式。
（四）傳真內容均係事實，不涉私德，且係基於善意促使告訴人注意。此外，丁○○
      職務、薪水實際上並無受影響，其自無基於概括犯意而連續誹謗情事。
四、查編號（二）、（五）之傳真，均係於八十七年十一月二十八日，傳送至桃園縣
    蘆竹鄉○○路○段三七六號六樓即長榮公司之「航員報到中心」，由該中心所屬
    之0000000傳真機收受之事實，有長榮公司九十年五月九日長航法字第二
    ００一一二八五號函及其附件可按。被告辯稱編號（五）之文件係傳真至張榮發
    辦公室云云，因與事實不符，自無可採。次查，編號（二）文件係傳真至「航員
    報到中心」，非原審判決所認定之「空服員報到處」，有前述長榮公司函可憑，
    亦應更正。至編號（四）之傳真，長榮公司雖函覆已無法追查（見該公司前述函
    文）。然被告並不否認將該文件傳真至長榮公司，僅就傳真之地點作爭執。而被
    告就該文件傳真至長榮公司何處，前後所述不一，或稱傳真至「飛行員報到處」
    （見原審卷第一一七頁）或稱係「空服員報到中心」（見原審卷第一六七頁），
    或稱係「機長報到處」（見本院九十年三月二十六日筆錄），或稱係傳真至00
    00000號傳真機（見本院九十年四月六日筆錄）。觀被告所述，接受傳真之
    傳真機號碼為0000000號之事實，應認傳送之地點為長榮公司之「航員報
    到中心」，被告稱為「飛行員報到處」、「空服員報到中心」或「機長報到處」
    ，應僅係名詞之混淆。惟「空服員報到處」與「飛行員報到中心」確有不同，此
    經告訴人丁○○指述在卷（見本院九十年四月六日筆錄第二頁）。因之原審以編
    號（四）之文件係傳真至「空服員報到處」，尚屬誤會，應予更正。
五、按刑法第三百十條第二項之加重誹謗罪係以散布文字圖畫等方法犯同條第一項所
    定「意圖散布於眾而指摘或傳述足以毀損他人名譽之事」之罪為其構成要件。所
    謂意圖散布於眾，係指意圖散發或傳布於不特定之多數人而言，如僅傳達於特定
    人，即不足當之。被告雖辯稱其只傳給特定人丁○○與丙○○，傳真文件僅有數
    件，並非大量；且長榮與台銀均是業務繁忙之單位，一般人不至於主動接收云云
    。惟查被告確將載有右揭文字內容之文件，傳真至告訴人丁○○任職之航空公司
    及丙○○任職之銀行等辦公處所，此據被告坦承在卷；又文件縱僅數件，然上開
    辦公處所之傳真機係供員工共同使用，為被告所是認，長榮公司與台銀縱使業務
    繁忙，該單位之其他員工，仍可能於收發傳真文件時知悉被告傳真之內容；亦即
    被告之傳真文件縱指明給特定人，然同辦公室員工於收發傳真時，習慣上多會先
    查看是否有屬自己之傳真，此為週知之事實。被告上述傳送方式自足以達散布於
    眾之效果。不僅如此，被告之夫丁○○為機師，常飛航至他國，並不常在辦公室
    ，同辦公室同事常因代收傳真而知悉內容之或然性更高；且辦公室進出人員不特
    定，其他辦公室員工進出洽公時亦可能間接知悉傳真內容。再者就「警告逃夫．
    ．．．」、「逃夫丁○○機長．．．．．」之文意觀之，具有宣示於眾之意，被
    告應有將文件散布於眾之故意。猶以編號（五）「醜聞密佈，飛安怎不堪慮？．
    ．．．．．」之傳真，雖未明指收受者為丁○○，然略知詳情者，不難窺知；觀
    其內容更是欲告知大眾一定之事實，而非傳給特定人接受；益見被告有散佈的意
    圖。
六、又查，被告知悉丁○○與丙○○家中電話及住處（見本院九十年四月六號訊問筆
    錄第五頁）。因之，傳真文件若係家書性質，則可以電話、寄信、Ｅ─ＭＡＩＬ
    、親自前往尋找告訴人等方式為之，並非無其他管道。況被告自承傳真之目的在
    催贍養費（見偵查卷第十二頁）、我知丁○○會與他媽媽及姊姊聯絡，才出此下
    策（見原審卷第十四頁）等語。其所謂家書，或無散布意圖，實無足取。原審法
    院以：倘若被告並無散布於眾之意圖，理應以信函封緘遞送予告訴人等，被告竟
    以員工共用之傳真機傳送，傳真前後打電話至前開處所請收件人轉交，顯然知悉
    接收文件之傳真機，並非告訴人等所專用，所傳文件有使其他員工見聞之可能，
    且告訴人丁○○係航空公司機師，在公司之時間不定，被告以載明「警告逃夫」
    之標題，且內容係揭露隱私之文件，傳真至告訴人丁○○任職之公司，衡情顯有
    使該公司其他員工均得以見聞之意思，而認被告確有將傳真內容散布於眾之意圖
    。並無不合。
七、再按，所謂誹謗，乃指摘或傳述足以毀損他人名譽之事。指摘，乃指示摘發，即
    就某種事實予以揭發之行為。傳述，則為宣傳轉述，即就已揭發之事實予以宣傳
    轉述之行為。所指摘或傳述者，須為足以毀損他人名譽之事，只須傳述之事實，
    有害於他人社會評價之危險，即足當之；實際上他人之社會評價是否已受影響，
    並非所問。又指摘或傳述之事實，不問其為真實抑或虛偽之事實，亦不論其為現
    在抑或過去之事實，只須足以毀損他人之名譽者，均包含在內。核被告傳真內容
    為丁○○遺棄、殺人未遂、背信、與有夫之婦通姦有染；乙○○○竊盜、背信、
    侵占、家教有違倫常；丙○○鬧婚變、包庇通姦、教唆離婚等語縱屬實，已足以
    毀損他人名譽，且均僅與其家庭糾紛及個人私德有關，無關公共利益，依刑法第
    三百一十條地第三項但書，自與誹謗罪之構成要件相當。又依本條第三項之規定
    ，誹謗罪違法之阻卻要件，除行為人對於所誹謗之事，須能證明為其為真實外，
    倘涉私德而與公共利益無關者，仍不能阻卻違法。依被告所提資料不但無法確信
    傳真內容為事實，縱無不實，亦僅涉私德而與公共利益無關，被告辯稱其傳真不
    但基於善意促使告訴人注意，且內容均為事實云云。不僅為告訴人所否認，縱認
    屬實，依上說明，仍無解於誹謗罪之成立。基於同一之理由，丁○○職務、薪水
    是否因被告之傳真而受影響，亦與被告是否成立誹謗罪之判斷無關。原審法院以
    被告傳真文件之內容，係涉於私德而與公共利益無關，而未對傳真內容是否真實
    予以調查，亦無不合。
八、綜上所述，原審以被告罪證明確，所為係犯刑法第三百十條第二項之罪，並以被
    告先後多次犯行，時間緊接，方法相同，所犯罪名與構成要件相同，顯係基於概
    括犯意而為，應依連續犯規定論以一罪，並加重其刑；並審酌被告之品行、因婚
    姻及家庭關係而觸犯本罪之犯罪動機、目的、犯罪時所受之刺激、所撰信函內誹
    謗之文字內容及散布之犯罪手段、對告訴人之人格、社會地位等所生危害程度及
    犯罪後仍飾詞卸責態度不佳等一切情狀，量處如主文所示之刑，並諭知如易科罰
    金之折算標準，並無不當；檢察官循告訴人之上訴，指原審法院量刑過輕；被告
    上訴否認犯罪，均無理由，均應予駁回。
九、被告於言詞辯論終結後具狀，以長榮公司提供不實證據、檢察官濫權追訴及原審
    法院法官枉法仲裁為由，聲請停止審判。惟被告就該等事由，未為任何釋明或證
    明，且縱有該等事證，核亦與刑事訴訟法第二百九十四條至第二百九十七條之法
    定應停止審判或得停止審判事由不合，不能准許，並此敘明。
據上論斷，應依刑事訴訟法第三百六十八條、第三百七十三條，判決如主文。
本案經檢察官劉惟宗到庭執行職務。
中    華    民    國      九十      年      六      月      二十六     日
                              臺灣高等法院刑事第七庭
                                  審判長法  官  吳  啟  民
                                        法  官  蘇  隆  惠
                              法  官  林  瑞  斌
右正本證明與原本無異。
不得上訴。
                                        書記官  丁  淑  蘭
中    華    民    國      九十      年      六      月      二十七     日


司法院資訊處製作；財團法人民間司法改革基金會備份。
